【裁判字號】    92,上易,3080
【裁判日期】    921218
【裁判案由】    家暴傷害
【裁判全文】
臺灣高等法院刑事判決                          九十二年度上易字第三○八○號
    上  訴  人  臺灣板橋地方法院檢察署檢察官
    被      告  甲○○
右上訴人因被告家暴傷害案件，不服臺灣板橋地方法院九十二年度易字第一九二七號
，中華民國九十二年八月七日第一審判決（起訴案號：臺灣板橋地方法院檢察署九十
二年度偵字第六七一九號），提起上訴，本院判決如左：
    主  文
上訴駁回。
    理  由
一、公訴意旨略以：被告甲○○（簡稱被告）與告訴人乙○○（簡稱告訴人）係已離
    婚之夫妻，雙方於民國（下同）九十二年一月二十二日零時許，在臺北縣中和市
    ○○路二三五巷一號臺北縣政府警察局中和分局員山派出所內，因為小孩之問題
    發生爭執，被告即基於傷害之意思，以手毆打乙○○，致鄭女右手臂右前臂外側
    、右上臂前側、左前臂前外側瘀傷，左肘前內側瘀刮傷之傷害，因認被告涉有刑
    法第二百七十七條第一項之傷害罪嫌。
二、按犯罪事實應依證據認定之，無證據不得推定其犯罪事實，刑事訴訟法第一百五
    十四條第二項定有明文。認定不利於被告之事實，須依積極證據，苟積極證據不
    足為不利於被告事實之認定時，即應為有利於被告之認定，更不必有何有利之證
    據；又認定犯罪事實所憑證據，雖不以直接證據為限，間接證據亦包括在內，然
    無論直接或間接證據，其為訴訟上之證明，須於通常一般之人均不致有所懷疑，
    而得確信其為真實之程度者，始得據為有罪之認定，如未能發現相當證據，或證
    據不足以證明，自不能以推測或擬制之方法，以為裁判基礎，有最高法院三十年
    上字第八一六號、七十六年台上字第四九八六號、四十年台上字第八六號判例可
    資參照。再按告訴人之告訴，係以使被告受刑事訴追為目的，是其陳述是否與事
    實相符，仍應調查其他證據以資審認，有最高法院五十二年台上字第一三○○號
    判例意旨足資參照。訊據被告堅決否認涉有右揭犯行，辯稱：告訴人指訴之當天
    晚上在派出所，伊並未毆打告訴人，告訴人提出告訴僅係利用司法做工具而已等
    語。
三、公訴人認被告涉有右揭犯行，係以告訴人乙○○指訴、診斷證明書一紙及證人童
    冠寧之證述等，為主要論據。惟查：（一）、證人即兩造之子童冠寧於偵查中固
    證稱：有親眼見到被告毆打告訴人，用手打一下，現場並沒有警察等語（參偵查
    卷第三七頁反面、第三八頁正面）。惟證人嗣經原審訊問則改稱：「（有無看到
    你父親打你母親？）沒有」、「（是否從頭到尾都跟你母親在一起？）是」、「
    （當天你母親有無受傷？）不知道」、「（上次在檢察官處，你說你父親用手打
    你母親一下，是否如此？）那是我母親教我這樣說的，我並沒有看到我父親有打
    我母親」等語（參原審卷第二三頁、第二四頁）。又被告於原審庭呈證人童冠寧
    所書寫之便箋二張，其上載有「為了保護媽媽，因為她告輸了，就會變成誣告‧
    ‧‧所以才會說有看到爸爸打媽媽，其實我並沒有看見」等語，有便箋影本二張
    在卷可稽（參原審卷第三四頁、第三五頁），經原審當庭提示予證人童冠寧，證
    人表示是伊書寫無訛，上面寫的是真的等語（參原審卷第二四頁）。且如依證人
    於偵查中所證述看到被告用手打告訴人一下等語，然告訴人所提出之診斷證明書
    卻記載告訴人受有「右手背、右前臂外側、右上臂前側、左前臂前外側瘀傷，左
    肘前內側瘀刮傷」等傷害，有行政院衛生署臺北醫院九十二年一月二十三日北醫
    診字第九二○一二三○八九二號診斷證明書一紙在卷可參（參偵查卷第八頁正、
    反面）。由告訴人所提診斷證明書觀之，顯非用手打一下所造成之傷勢。益徵證
    人於偵查中所證不實，其於原審訊問時之證言當屬可採；（二）、告訴人於原審
    訊問時指稱：伊當天是在警察局裏面被被告打，那時警察剛好走開，警察原本在
    伊後面，伊不知道警察剛好走開，那時警察有一個，被告看到到警察剛好走開，
    就趁這個機會走過來打伊，還先罵了幾句三字經，被告用雙手將伊推走，伊那時
    是坐著，被告過來時，伊稍微站起來，被他推了後，稍微側身去扶住地上。那時
    伊有尖叫，警察進來後，還倒了一杯水給伊喝等語（參原審卷第二二頁）。惟依
    告訴人所指訴被毆打之情節觀之，能否造成如前開診斷證明書所載之傷勢，實堪
    存疑。況告訴人陳稱被告先罵伊三字經，伊又有尖叫等語，縱警察人員剛好走開
    ，何以未能聽見被告辱罵或告訴人尖叫之聲音而進來立即處理，不免啟人疑竇；
    （三）、告訴人於原審雖指稱：伊那時候跟警察說伊要保護，但警察說家務事不
    管，對方有監護權，他們僅就監護權的部份做處理等語（參原審卷第二三頁），
    然衡諸常情，如告訴人確在警局內遭被告毆打，即使警察人員來不及在第一時間
    阻止，告訴人亦應於事發後即刻告訴警察人員被毆打之情事，並請求立即依法處
    理。惟依卷內資料所示，告訴人竟未於事畢後即時告訴警察人員被毆打情事，有
    違常情。參以中和分局員山派出所亦出具報告書，陳明當日員警多人全程在場戒
    護，並無發生肢體衝突情事，亦有該所報告書一件在卷可查（參偵查卷第二五頁
    ）。堪認告訴人之指訴是否屬實，尚值斟酌。綜上所述，公訴意旨所指被告涉傷
    害之犯行，所憑事證尚存有合理之懷疑，告訴人之指訴復存有上開值得懷疑之點
    ，未達於確信為真之程度。此外，復查無其他積極證據足認被告涉有上開犯行，
    本件應屬不能證明被告犯罪。
四、原審以不能證明被告犯罪，而為無罪判決之諭知，核無不合。公訴人循告訴人之
    請求，提起本件上訴，上訴意旨以：證人童冠寧之證詞或許前後不一而難以採信
    ，但其年僅十二歲，智識不足，豈會知悉誣告，是童冠寧之便箋，被告係如何取
    得，原審未予審究，原審採證於法不合等語，惟未舉出積極證據以實其說，其上
    訴執此指摘原判決不當，揆之首揭說明，為無理由，應予駁回。
據上論斷，應依刑事訴訟法第三百六十八條，判決如主文。
本案經檢察官劉永清到庭執行職務。
中      華      民      國    九十二    年     十二     月     十八     日
                              臺灣高等法院刑事第二十庭
                                  審判長法  官  葉  麗  霞
                                        法  官  李  春  地
                                        法  官  鄧  振  球
右正本證明與原本無異。
不得上訴。
                                        書記官  洪  秋  帆
中      華      民      國    九十二    年     十二     月    二十四    日


司法院資訊處製作；財團法人民間司法改革基金會備份。
